【裁判字號】    91,勞上易,14
【裁判日期】    920528
【裁判案由】    給付資遣費等
【裁判全文】
臺灣高等法院高雄分院民事判決  九十一年度勞上易字第一四號
    上  訴  人    乙○○
    訴訟代理人    史乃文律師
    複代理人      林夙慧律師
    被上訴人      阜康營造股份有限公司
    法定代理人    甲○○
    訴訟代理人    利美利律師
右當事人間請求給付資遣費等事件，上訴人對於中華民國九十一年三月七日台灣高雄
地方法院九十年度勞訴字第二七號第一審判決提起上訴，本院判決如左：
    主      文
上訴駁回。
第二審訴訟費用由上訴人負擔。
    事      實
甲、上訴人方面：
一、聲明：求為判決：
（一）原判決廢棄。
（二）右廢棄部分，被上訴人應給付上訴人新台幣（以下同）三十一萬九千九百二十
      元，及自起訴狀繕本送達之翌日起至清償日止，按年息百分之五計算之利息。
（三）第一、二審訴訟費用由被上訴人負擔。
二、陳述：除與原判決記載相同者，茲引用之外，補稱：
（一）原審認上訴人係在八十九年一月十日填載離職申請書，其填載之擬離職日期為
      八十九年二月十日，衡諸常情，倘係被上訴人片面終止勞動契約，強迫上訴人
      寫離職申請書，焉有將離職日填載至一個月後之理，況且該離職申請係於農曆
      春節前提出，倘係被上訴人終止勞動契約，何需加發年終獎金，與業界習慣不
      符云云，惟查：
  １、觀之本件員工離職申請書，係在八十九年二月九日（大年初五）開工時，老板
      即被上訴人之法定代理人甲○○拿出一份空白離職申請書要求上訴人簽名，並
      向上訴人表示公司業務緊縮，如果不在申請書上簽名，即不能領二月份之薪水
      ，且又向上訴人表示如願配合公司辦理資遣，可以領到資遣費，但必需協助工
      地交接事宜，二月份薪水將會發到月底，因此上訴人才在空白離職申請書簽名
      。而觀之上訴人所開設之華南商業銀行苓雅分行之帳號0000000000
      00號活期儲蓄存款存摺，可顯示上訴人在八十九年一月五日給付五萬三千三
      百三十三元之薪資，二月五日因逢農曆過年，被上訴人即在二月二日發給上訴
      人八十八年度整年之年終獎金八萬二千四百八十二元，而二月九日大年初五開
      工後，因上訴人遭被上訴人資遣，且要求上訴人協助工地交接到月底，上訴人
      允諾後，被上訴人才在二月十四日發給上訴人十四萬六千六百零四元，其中即
      包含二月份之薪水（被上訴人於九十一年一月十七日亦自承溢發二月份全月之
      薪水，即可證明上訴人所言非虛）。
  ２、再者上訴人係遭被上訴人以業務緊縮為由予以資遣，並要求上訴人在離職申請
      書簽名始得領取資遣費，而被上訴人為製造上訴人係自願離職，在日期填載上
      係為了配合被上訴人自己所制定之工作規則第十一章所列「九職等以上人員應
      在一個月前提出辭呈」之規定，被上訴人才在提出日期填載為八十九年一月十
      日，距被上訴人要求上訴人資遣之日期正好一個月。然依內政部七五台上內字
      第四一五五七一號函認「依勞動基準法第七十條之規定，事業單位工作規則之
      訂立，應報主管機關核備，並公開揭示，如未符合上開法定要件，自不發生工
      作規則之效力。」，被上訴人之工作規則並未公開揭示，僅以傳閱之方式為之
      ，惟上訴人未曾在被上訴人提出之傳閱單上簽名，上訴人並不知悉工作規則之
      內容，工作規則對上訴人亦不生效力，此亦堪認提出離職書之日期為被上訴人
      所填載。
  ３、上訴人任職被上訴人公司最後六個月平均工資為六萬元，任職期間為八十六年
      十月十三日至八十九年二月十日，計二年三個月二十八天，基數為２，因之被
      上訴人應給付上訴人資遣費十四萬元（60000×2  =14000），上訴人離職時被
      上訴人已支付八萬元，被上訴人仍應再給付上訴人資遣費六萬元。
（二）另依被上訴人所制定之工作規則第六章考勤第二條之規定，上訴人乃屬工務部
      經理，為無需打卡之人，故原審以上訴人未能提出打卡資料，即無從認定上訴
      人訴請之加班費云云，尚嫌速斷：
  １、按上訴人於原審係請求假日加班費，依照勞動基準法第三十六條規定勞工每七
      日中至少應有一日之休息、作為例假，第三十七條復規定紀念日勞動節日及其
      他由中央主管機關規定應放假之日，均應放假。因之上訴人既主張自八十六年
      十月十三日到職後至八十九年二月遭資遣，平日僅休小禮拜（即每個月第一、
      三個星期天），其餘之例假（指勞動基準法第三十六條）及休假（指勞動基準
      法第三十七條）均有工作而未休假，此有工地日報表可證（惟工地日報表為被
      上訴人所持有，被上訴人空言否認有製作日報表，而拒絕提出）依同法第三十
      九條規定工資應加倍發給，自難僅憑被上訴人要求上訴人工作無需打卡而規避
      上開給付。
  ２、上訴人係於八十六年十月十三日至八十九年二月十日之期間任職於被上訴人，
      按公司規定，一個月只能休二天，上訴人通常休小禮拜，亦即每個月的第一、
      三個星期天，然依勞動基準法第三十六條規定：「勞工每七日中至少應有一日
      之休息，作為例假日。」亦即大禮拜上訴人都沒有休。另上訴人每年除春節期
      間休假外，其他國定假日亦未休假，茲將假日日數臚列於后：(1)八十六年之假
      日：大禮拜五天、國定假日四天，合計九天。(2)八十七年之假日：大禮拜二十
      四天、國定假日十三天，扣除春節（一月二十七日至一月三十日）四天，合計
      三十三天。(3)八十八年之假日：大禮拜二十四天、國定假日十三天，扣除春節
      （二月十五日至二月十八日）四天，再扣除二月二十八日、十月十日（因已算
      入大禮拜之假日），合計三十一天。(4)八十九年之假日：大禮拜二天、國定假
      日一天，合計三天。總計七十六天（9+33+31+3=76）。上訴人每月薪資為六萬
      元，平均一天二千元，依據勞動基準法第三十九條之規定假日加班工資應加倍
      發給，是以上訴人得請求之「假日加班費」為十五萬二千元（2000×76
      =152000）。
（三）此外，依勞動基準法第三十八條規定勞工在同一事業單位繼續工作一年以上未
      滿三年者，每年給予七日之特別休假，因之上訴人在被上訴人任職未滿三年，
      自應有十四日之休假，且依被上訴人之工作規則第七章給假第二條規定「特休
      假全年七日薪資照發」，被上訴人自應提出已為給付之證據，再者依勞動基準
      法施行細則第二十四條第二款規定「特別休假日期應由勞雇雙方協商排定之」
      ，勞工如不願特別休假，應事先聲明；且勞工之特別休假應在勞動契約有效期
      間為之，惟勞動契約之終止，如係可歸責於雇主之原因時，雇主應發給未休完
      特別休假日數之工資，內政部六十五年十一月二十九日臺六五內勞字第七○九
      三一七號函、行政院勞工委員會八十二年八月二十七日臺八二勞動二字第四四
      ○六四號函均可參照。揆之上訴人任職被上訴人公司二年多之期間，被上訴人
      均不予上訴人協商排定特別休假之時間，而係要求上訴人工作，且上訴人又從
      未事先聲明，故可認上訴人於任職期間確無特別休假之發給。上訴人係於八十
      六年十月十三日至八十九年二月十日任職於被上訴人，期間為二年四個月，特
      別休假日有十四日（即八十七年十月十三日至八十八年十月十二日為七日、八
      十八年十月十三日至八十九年二月十日為七日，共計十四日），上訴人每月薪
      資六萬元，平均一天二千元，因之被上訴人應給付上訴人特別休假日工資二萬
      八千元（14×2000=28000）。
（四）末按，如前所述，上訴人係遭被上訴人資遣，依勞工保險失業給付實施辦法第
      九條第一項規定「失業給付每月發給一次，按申請人離職辦理勞工保險退保之
      當月起前六個月平均月投保薪資百分之六十發給。「及第十條」規定失業給付
      之發給期間以六個月為限。」，上訴人任職被上訴人公司最後六個月工資為六
      萬元，依「勞工保險投保薪資分級表」規定，投保薪資應為四萬二千元，上訴
      人每月應可請領失業給付二萬五千二百元，六個月共計可請領十五萬一千二百
      元；惟被上訴人將投保薪資以多報少，僅為上訴人投保一萬九千八百元，每月
      僅可請領失業給付一萬一千八百八十元，上訴人自八十九年四月至八十九年九
      月請領失業給付，六個月共計請領七萬一千二百八十元，致使上訴人受有七萬
      九千九百二十元之失業給付損失。
（五）綜上所述，被上訴人共應給付上訴人資遣費六萬元、假日加班費十五萬二千元
      、特別休假日工資二萬八千元、失業給付損失七萬九千九百二十元，合計三十
      一萬九千九百二十元（60000 +152000+28000+79920=319920），上訴人爰減縮
      請求金額為三十一萬九千九百二十元。
三、證據：除援用原審所提證據外，補提薪資條、健保局函、日曆表、勞工保險投保
    薪資分級表，以上均影本各一件，日報表、存摺明細均影本各二件、加班單影本
    六件為證，並聲請訊問證人謝龍山。
乙、被上訴人方面：
一、聲明：求為判決：
（一）上訴駁回。
（二）訴訟費用由上訴人負擔。
二、陳述：除與原判決記載相同者，茲引用之外，補稱：
（一）上訴人乃主動向被上訴人終止勞動契約，被上訴人並未資遣上訴人：
      查本件乃上訴人主動向被上訴人表示終止勞動契約，自動離職者，此除有上訴
      人所出具之員工離職申請書為據外，另由上開離職申請書可知上訴人離職之時
      間（八十九年二月十日）為該年農曆春節（八十九年二月五日）過後，此與一
      般員工多在領完年終獎金後再向雇主辭職以另覓新職情形相同，本件乃係因上
      訴人向被上訴人表示欲在外自行籌組公司，於是填具上開申請書向被上訴人申
      請離職，被上訴人因見上訴人另有發展故未予以慰留，同時並在上訴人離職的
      前一日（即八十九年二月九日）將上訴人當月的薪資（按上訴人離職當月雖未
      作滿一個月，但被上訴人仍給上訴人一個月的薪水，即溢付肆萬元之薪水）及
      因感念上訴人身為主管，以及其多年工作辛勞的表現所核發之離職金捌萬柒仟
      伍佰元，扣除當月勞健保費用後與上訴人算清共拾肆萬陸仟陸佰零肆元，此亦
      有上訴人簽名之傳票為據，按上開拾肆萬陸仟陸佰零肆元雖於八十九年二月十
      四日匯入上訴人帳戶，然上開金額是在八十九年二月九日（即上訴人離職前）
      即已算清（詳傳票上上訴人親筆所載之日期），是由此可知上訴人稱係被上訴
      人要求伊簽離職申請書，被上訴人始同意給付上開金額即顯與事實不符，而不
      足採。抑有進者，依前述上訴人早在八十九年二月九日即與被上訴人算清金額
      ，倘上訴人認權益有受損，為何不當場提出質疑，是由此足徵上訴人之主張並
      不實在。至於上訴人在鈞院改稱離職申請書上所載之提出日期，係被上訴人為
      製造上訴人係自願離職之假相所填載云云，被上訴人乃予以否認，請上訴人舉
      證之，蓋上訴人在原審對右開離職申請書係由伊自己填寫之事實並不否認，是
      該離職申請書即應為真正，豈容上訴人任意翻異前辭。
（二）被上訴人並未因工作需要而要求上訴人加班，上訴人自不得請領任何加班費：
  １、按勞動基準法第三十九條固規定「第三十六條所定之例假、第三十七條所定之
      休假及第三十八條所定之特別休假、工資應由雇主照給。雇主經徵得勞工同意
      於休假日工作者，工資應加倍發給。」，另勞動基準法施行細則第二十四條第
      三款雖又規定「特別休假因年度終結或終止契約而未休者，其應休未休之日數
      ，雇主應發給工資。」，惟勞工特別休假之權利，依勞動基準法施行細則第二
      十四條第二款之規定仍應由勞雇雙方協商定之，因此倘雇主並未因工作需要要
      求勞工加班，即與勞動基準法第三十九條第二項發給加倍工資之要件不符，故
      勞工應休而未休畢之特別休假，得視同自行放棄，自不得請領加倍工資，此乃
      依法當然之解釋，而不受被上訴人是否有定工作規則之影響。
  ２、經查被上訴人於八十八年十一月所製定之工作規則確曾於八十九年二月十日送
      請勞工局，嗣勞工局於八十九年七月十四日始以該工作規則未製定有防止性騷
      擾之規定而發還給上訴人，惟查，上開備查程序僅是一種行政程序，備查與否
      並不影響此業經勞資雙方協調後的製作之工作規則之效力，該工作規則除上訴
      人一人外，被上訴人公司所有的員工均已傳閱完畢並簽名，足見此已業經勞資
      雙方協議之工作規則，其自得拘束上訴人，按上訴人斯時雖因即將離職（離職
      日為八十九年二月十日，該工作規則傳閱期間為八十九年一、二月間），復加
      上其工作時間十分彈性，毋庸打卡而甚少進被上訴人公司以致該工作規則未傳
      閱至上訴人，然此並不影響上訴人特別休假之權利，仍須依法與被上訴人協商
      排定。按依被上訴人公司之工作規則第六章第一條之規定可知，被上訴人公司
      之員工每個月至少有四個例假日國定假日亦有休假，此除有上開人事管理規則
      及被上訴人公司員工自八十八年九月至八十九年十一月上班之打卡紀錄足資證
      明外，另由原審證人謝榮山之證述「．．．國定假日應該有休假，因為我曾經
      因為工地趕工沒有休假，填寫補修申請，工地有核准，工地主任並沒有打卡，
      工地人員沒有加班的問題，因為是對工地工作負責，要隨傳到．．．」，可知
      上訴人主張例假日、國定假日應休未休並不實在，更何況況依被上訴人公司工
      作規則第八章之相關之規定可知被上訴人公司仍有加班制度，且只要填具加班
      申請單，經主管核准即可領取加班費，是倘上訴人真有加班情事，上訴人只要
      辦妥加班申請即可，而上訴人自己即為主管，被上訴人殊無不發給加班費之理
      ，是由此亦足徵上訴人稱伊有加班云云，顯不實在。
  ３、又查被上訴人公司每年均有辦理員工國內外旅遊，其中上訴人亦曾一同共同出
      遊，此即為上訴人之特別休假，此亦有原審證人陳淑卿之證述「我們公司的員
      工旅遊是扣特休假，二次國外旅遊、一次國內旅遊，上訴人均有參加，八十七
      年有一次國內旅遊加一次國外旅遊，八十八年只有辦國外旅遊，國內是二天，
      國外是五天或六天。」足資為證。按上開旅遊上訴人均有參加，此即為其特別
      休假，上訴人稱其未休特別休假云云即顯不實在，另其妻生產時，上訴人亦曾
      予以陪產，是倘上訴人無法舉證證明，其所欲休假之特別休假日，被上訴人要
      求其於上開特定之特別休假日工作之情事，此即與勞動基準法第三十九條第二
      項發給加倍工資之要件不符，是即令上訴人有應休而未休畢之特別休假（被上
      訴人否認之），仍應視同自行放棄，自不得請領加倍工資，今上訴人既無法舉
      證證明被上訴人要求其於特別休假日工作之情事，自無法請求加倍之工資。
（三）因上訴人與「非自願性離職」要件不符，上訴人自不得請求短報薪資之失業給
      付之損害：
  １、按勞工保險失業給付實施辦法第四條規定，被保險人於本辦法施行後，至非自
      願離職辦理勞工保險退保當日止繳納失業給付保險費滿一年，具有工作能力及
      繼續工作意願，向公立就業服務機構辦理求職登記，自求職登記之日起七日內
      仍無法接受推介就業或安排職業訓練者，得領取失業給付。是勞工請領就業給
      付，需以「非自願性離職者」為限，亦即依同辦法第五條規定，必須因勞動基
      準法第十一條、第十三條但書、第十四條、第二十條規定情事之一而離職者。
      查依前述上訴人並非因被上訴人公司之解僱而離職，是上訴人之離職，與「非
      自願性離職」之要件已有不符。縱使被上訴人公司未依上訴人之薪資投保勞工
      保險，其既非合於請領失業給付之要件，更無因被上訴人公司申報薪資若干，
      而受有何等損失可言。是上訴人此部分主張，亦非有理由。
  ２、至於上訴人在  鈞院復主張伊向勞保局申請失業給付申請表上之印章是被上訴
      人公司之印章，足見伊是遭被上訴人資遣云云，則顯不實在，蓋上開申請表所
      蓋被上訴人公司之印章並非真正，上訴人稱該印章為印鑑章亦非實在，被上訴
      人之負責人是在勞工局調解時始知悉有該文件，惟為免擴大事端，始未對上訴
      人提出偽造文書之告訴，更何況上開申請表上各選項亦是由上訴人單方自行勾
      選，是不得遽此即認係上訴人係遭被上訴人資遣。
三、證據：除援用原審所提證據外，補提高雄市政府勞工局函影本一件、上訴人八十
    八年一月至八十九年二月之薪資明細表影本十五件為證。
    理      由
一、上訴人主張：上訴人自八十六年十月十三日起任職被上訴人公司擔任工務經理一
    職，詎被上訴人公司竟於八十九年二月以業務縮編為由，向上訴人表示終止勞動
    契約，惟上訴人依勞動基準法得向被上訴人請求之資遣費十四萬元，被上訴人僅
    給付八萬元，尚不足六萬元；又上訴人任職期間應補發例假日及國定假日共七十
    六天應休息而未休息，應補發加班費，以平均一天二千元計算共十五萬二千元；
    另上訴人任職期間為兩年四個月，共有特別休假十四日，上訴人均未休假，以每
    日薪資二千元計算，得請求被上訴人給付二萬八千元。再被上訴人低報上訴人之
    工資投保勞工保險，致上訴人所得請領之失業給付短少七萬九千九百二十元；以
    上合計三十一萬九千九百二十元。爰依勞動基準法第十七條、第三十九條，及勞
    工保險條例第七十二條第二項之規定訴請被上訴人如數給付並加給法定遲延利息
    等情。（按原審駁回上訴人超過上開數額之請求部分，未據其聲明不服）。
二、被上訴人則以：上訴人因其將另組公司而主動向被上訴人公司請求於八十九年二
    月十日離職，被上訴人見其另有發展未予慰留而同意其離職，並非被上訴人予以
    資遣，故上訴人不得請求給付資遣費；又上訴人並無應休而未休假及特別假之情
    事，其亦應舉證證明有加班及應休而未休特別休假之事實；且上訴人係自願離職
    ，亦與請領勞工保險失業給付之要件不符，其亦無短收失業給付之損害可言等語
    ，資為抗辯。
三、查本件上訴人主張其自八十六年十月十三日起任職被上訴人公司擔任工務經理一
    職，每月薪資六萬元，嗣於八十九年二月十日離職等情，為被上訴人所不爭執，
    此部分主張自堪信為真實。又上訴人主張其係因被上訴人以業務縮編為由片面終
    止契約乙節，則為被上訴人所否認，並以上訴人由於自行在外籌組公司而請求離
    職，被上訴人公司亦同意其離職請求等語置辯。經查，上訴人主張其係由被上訴
    人以業務減縮為由片面終止兩造間之勞動契約，固據其舉證人陳志成證稱「上訴
    人在八十九年農曆春節後被董事長叫到辦公室，不知在裡面說什麼，之後上訴人
    就對我們表示被公司將其辭退詳細原因沒有說」等語（見原審卷第八三頁），然
    依陳志成之證言，僅能證明上訴人個人曾向證人表示其經被上訴人公司予以辭退
    而已，尚無從認定上訴人確係遭被上訴人公司片面予以終止勞動契約而離職，自
    無從憑此證言為上訴人主張屬實之認定。況查上訴人係於八十九年一月十日填寫
    離職申請書，且其填寫之「擬離職日期」為八十九年二月十日，有上訴人自承為
    其所書寫之離職申請書影本一件可稽（見原審卷第四三、五一頁）。上訴人雖稱
    該離職日期係被上訴人所填，然為被上訴人所否認，上訴人亦未舉證證明，自難
    信實；且衡諸常情，倘係被上訴人片面終止系爭勞動契約，並強迫上訴人書寫離
    職申請書，焉有將離職日期填載至一個月後之理，況且該離職申請係於農曆春節
    前提出，倘係被上訴人公司終止兩造勞動契約，何需自行增加發給年終獎金之負
    擔，要求上訴人於農曆春節後之八十九年二月十日離職，此亦與業界慣習不符。
    倘係被上訴人強迫上訴人書寫離職申請書，上訴人何不於離職後即行主張其權利
    ，竟等到一年半後始為主張；再者，離職申請書填寫日期係於農曆春節（初一為
    國曆八十九年二月五日）前之八十九年一月十日，證人陳志成卻證稱上訴人於農
    曆過年後被公司董事長叫去云云，益徵所證不實。是上訴人主張其經被上訴人公
    司為終止勞動契約之意思表示而離職云云，並非可採。被上訴人所辯上訴人係自
    行請求離職云云，應屬非虛。
四、次按勞動基準法第十七條規定勞工得向雇主為資遣費之請求者，係以雇主依同法
    第十一條或第十三條但書規定終止勞動契約為前提要件。查如上所述，上訴人既
    係自行請求離職，而非因被上訴人公司對之為終止契約之意思表示而離職，自與
    上開規定資遣費請求之要件不符。故上訴人請求被上訴人給付資遣費六萬元部分
    ，於法不合，不應准許。
五、至上訴人請求被上訴人給付假日加班費部分。經查，被上訴人公司工作規則第八
    章第一條規定：「本公司因業務需要，必須於正常工作時間以外工作者，由主管
    指派有關之員工加班工作，並由公司發給加班費」等語，而同章第二條規定：「
    員工每日工作事項應於當日上班時間內處理完畢，如確因工作需要或緊急事項必
    須加班處理者，應按下列程序申請：申請人於加班當日下班前，填具『加班申請
    單』，送請直屬主管核准後，方可加班。如因特殊情形，需要在外加班者，應事
    先以電話向直屬長官報備，並由主管代填加班申請單。所有加班申請單翌日應送
    人事單位登記」等語。有被上訴人公司提出之工作規則影本一份及加班申請單影
    本五紙等可證（見原審卷第一０二～一二九、一五六～一六一頁）。是上訴人倘
    有加班之情事，自應填寫加班申請單申請之。惟上訴人自承在任職被上訴人公司
    期間未曾填寫加班申請書申請加班，復自陳其到勤無須打卡或簽到等語，並有被
    上訴人提出高雄市政府函附之記載有上訴人自稱「本人上班確實無需打卡，故無
    出勤紀錄卡」之調解紀錄影本一紙可稽（見原審卷第三九、四０頁），是被上訴
    人所陳上訴人無打卡紀錄可資提供乙節，堪以採信。上訴人上班既無需打卡而無
    出勤紀錄卡，則其有無上班自無紀錄可考，又其有無加班自亦無紀錄可考，顯然
    無從證明上訴人有否上班之事實，從而也未能證明上訴人有無加班之情事，則上
    訴人所主張其於假日加班而得請求被上訴人給付假日加班費云云，亦屬無據。至
    上開被上訴人公司之工作規則係於八十九年一月二十四日起至同年二月九日止以
    傳閱方式由員工簽名，有傳閱單影本一紙可證（見原審卷第一三０頁），上訴人
    係於八十九年二月十日離職，雖未簽名，但因上訴人已自承未曾填寫加班申請書
    申請加班，業如上述，自不影響上開上訴人並無加班事實之認定。另上訴人指其
    有填寫工地日報表，要被上訴人提出為證，然為被上訴人所否認，且據證人即任
    被上訴人公司工地主任謝龍山證稱「我八十八年間進公司沒多久，上訴人就離職
    了，我任職時間與他不同，他比較早，公司有無要求按日填寫工地日報表，我無
    法回答。我任工地主任時有填寫過工地日報表，但不是公司規定的，我任職時公
    司沒有特別強調要不要填寫工地日報表」等語（見本院卷第一二四頁），足證上
    訴人所指尚難信實，自亦無從認上訴人所稱之工地日報表可證明上訴人有加班之
    情事為真實。
六、又上訴人主張被上訴人應給付應休而未休之特別休假加倍薪資部分。經查，按勞
    動基準法第三十九條固規定第三十八條所定之特別休假，工資應由雇主照給。雇
    主經徵得勞工同意於休假日工作者，工資應加倍發給。雖勞動基準法施行細則第
    二十四條規定第三款規定，特別休假因年度終結或終止契約而未休者，其應休而
    未修之日數，雇主應發給工資。惟勞工特別休假之權利，依勞動基準法施行細則
    第二十四條第二款之規定，應由勞雇雙方協商排定之，倘雇主並未因工作需要要
    求勞工加班，即與勞動基準法第三十九條第二項發給加倍工資之要件不符，故勞
    工應休為未休畢之特別休假，得視同自行放棄，自不得請領加倍工資。本件上訴
    人主張其係於八十六年十月十三日至八十九年二月十日任職於被上訴人公司，期
    間為二年四個月，特別休假日計有十四日，確無特別休假之薪資發給，依上訴人
    每月薪資六萬元，平均一天二千元計算，被上訴人應給付上訴人特別休假日工資
    二萬八千元云云。然依前述，上訴人上班既無需打卡而無出勤紀錄卡，是其有無
    上班自無紀錄可考，則其有無休假或特別休假自亦無紀錄可查，殊屬無從證明上
    訴人所稱其有特別休假未休等情為真實，則上訴人主張其有特別休假日未休而得
    請求被上訴人給付特別休假日工資二萬八千元，自無可採。
七、上訴人又主張其任職期間，因被上訴人短報上訴人之薪資參加勞工保險，致使上
    訴人請領失業給付受有短少七萬九千九百二十元之損害乙節。查依勞工保險失業
    給付實施辦法第四條規定「被保險人於本辦法施行後，至非自願離職辦理勞工保
    險退保當日止繳納失業給付保險費滿一年，具有工作能力及繼續工作意願，向公
    立就業服務機構辦理求職登記，自求職登記之日起七日內仍無法接受推介就業或
    安排職業訓練者，得領取失業給付」。是勞工請領失業給付，需以「非自願性離
    職者」為限，亦即依同辦法第五條規定，必須因勞動基準法第十一條、第十三條
    但書、第十四條、第二十條規定情事之一而離職者始可。經查，上訴人係自請離
    職並非因被上訴人公司之解僱而離職，已認定如前述，是上訴人之離職，與上開
    規定「非自願性離職」之要件已有不符。縱使被上訴人公司未依上訴人之薪資數
    額投保勞工保險，但上訴人既不合於請領失業給付之要件，自無因被上訴人公司
    短報薪資投保而受有何等損失可言，是上訴人請求被上訴人給付請領失業給付短
    少之損害七萬九千九百二十元，即屬無據。
八、綜據上述，上訴人請求被上訴人給付資遣費六萬元、假日加班費十五萬二千元、
    應休而未休之特別休假工資二萬八千元、失業給付損害七萬九千九百二十元，共
    計三十一萬九千九百二十元及自起訴狀繕本送達翌日起算之法定遲延利息，為無
    理由，不能准許。原審為上訴人敗訴之判決，並無違誤，上訴意旨求予廢棄改判
    ，非有理由，應予駁回。至兩造其餘攻擊防禦之方法，核與本判決之判斷基礎不
    生影響，不予一一論述，附此敘明。
九、據上論結：本件上訴為無理由，合依民事訴訟法第四百四十九條第一項、第七十
    八條，判決如主文。
中      華      民      國    九十二    年      五      月    二十八    日
                                      臺灣高等法院高雄分院勞工法庭
~B1審判長法官  蔡明宛
~B2法      官  黃科瑜
~B3法      官  林健彥
右為正本係照原本作成。
不得上訴。
中      華      民      國    九十二    年      五      月      三十    日
~B法院書記官  葉淑華


司法院資訊處製作；財團法人民間司法改革基金會備份。
